臺灣台中地方法院民事判決　　　九十三年度婚字第五六一號
　　原　　　告　　甲○○
　　被　　　告　　乙○○
右當事人間離婚等事件，於民國九十三年五月四日言詞辯論終結，本院判決如左：
    主      文
准原告與被告離婚。
訴訟費用由被告負擔。
    事      實
甲、原告方面：
一、聲明：如主文所示。
二、陳述：
    原告與被告係夫妻，兩造於民國（下同）六十七年間結婚，婚後育有三子皆已成
    年。被告自八十三年起就染上酗酒之惡習，不務正業，不負擔家計，經常在外喝
    酒，不醉不歸，酒醉後家即在家吵鬧不休，影響原告母子及鄰居生活作息及安寧
    ，原告為了維護子女的生活作息及教育，不得不一直搬家，希望被告有朝一日能
    夠戒酒清醒，但被告年紀愈大，酗酒情形愈演愈烈，原告及子女對其規勸毫無作
    用，被告變本加厲，不但酗酒不工作，未盡家庭責任，如向原告討錢未能如願，
    還恐嚇原告說要殺害全家大小，原告已經不堪其擾，也對被告徹底絕望，無法再
    期待被告有清醒、悔過及改善的一天，兩造已難期白首，無法復合再同居共處，
    爰依民法第一千零五十二條第二項規定重大事由請求判決離婚。
三、証據：提出戶籍謄本二份、切結書乙份為証，並聲請傳訊証人謝榮峻、謝榮峰。
乙、被告方面：被告未於言詞辯論期日到場，亦未提出書狀作任何聲明及陳述。
    理　　由
一、被告經合法通知，未於言詞辯論期日到場，查無民事訴訟法第三百八十六條各款
    所列情形，依原告之聲請，由其一造辯論而為判決。
二、本件原告主張兩造為夫妻關係，被告自八十三年起就染上酗酒惡習，不務正業，
    不負擔家計，經常在外喝酒，不醉不歸，酒醉後家即在家吵鬧不休，影響原告母
    子及鄰居生活作息及安寧，被告年紀愈大，酗酒情形愈演愈烈，原告及子女對其
    規勸毫無作用，被告變本加厲，不但酗酒不工作，未盡家庭責任，如向原告討錢
    未能如願，還恐嚇原告說要殺害全家大小等情，業據原告提出戶籍謄本二份、切
    結書乙份為証，並經証人即兩造所生次子謝榮峻到庭証稱：「我父親年輕的時候
    在農藥公司當駕駛，負責送貨到鄉村去，我們本來住在台中，後來八十三年我父
    親的公司搬到彰化員林鎮，我們全家就搬到員林鎮，父親從那時候開始染上喝酒
    的惡習，變得喜歡上酒家，也帶我們去過，當時我們國小三年級，我母親因為我
    父親喝酒的行為常常跟他發生爭執，後來我父親就把我們三個小孩及我母親趕出
    家門，我們小孩和母親才搬到台中，過了半年，我父親找到我們，要求搬過來跟
    我們一起住，我們本來希望他能真的改善喝酒的行為，但是他每次找到一個工作
    ，都因為喝酒的關係而喪失工作，後來他就時常待在家裡，不然就出去喝酒，喝
    酒回來走路搖搖晃晃，胡言亂語，喧嘩叫囂，我們勸他出去找工作，他出去工作
    一、二個星期，但都做不久，我們也勸他戒酒，我們受不了父親不工作又喝酒鬧
    事的行為，而且附近的鄰居都對我們抗議，我們就經常搬家，我父親找到我們，
    就會求我們讓他一起住，剛開始他有一點收斂，之後就又故態復萌，自從二年前
    我們搬到台中市○○街六十六號三樓，那時候我父親喝酒在太平發生車禍，我們
    有把他接回大勇街照顧，但是我父親傷勢好了之後就又繼續喝酒鬧事，我們受不
    了，要求我父親是要改過自新還是要跟我母親離婚，因為我母親的精神快受不了
    ，二個星期前我們跟我父親攤牌請他跟我母親協議離婚，他不肯，我們就請他先
    搬出去住。」等語（見九十三年四月十三日訊問筆錄）；又証人即兩造所生長子
    謝榮峰到庭証稱：「我是長子，我從國中畢業以後就開始自己半工半讀完成學業
    ，從我有記憶以來，我父親就是長期的酗酒，喝完酒以後就是半夜鬧事咆嘯，影
    響家裡的生活安寧。我父親不一定每天喝酒，但是喝完酒以後一定在家或是在街
    道上大吼大叫，我們只好一直搬家，我父親幾乎沒有工作，喝完酒以後都睡到中
    午，都是我母親一個人賺錢養家或是我們小孩自己半工半讀，我父親現在沒有跟
    我們住在一起，因為之前他發生車禍，本來以為他會改變戒酒，結果反而變本加
    厲。現在他一個人住在立德街一二八號，那是我父親的老家，現在我們幾乎沒有
    跟他來往，不曉得他目前的生活狀況。對於我母親對我父親請求離婚，我非常贊
    成，因為我媽媽有氣喘，我父親常常半夜打電話給母親騷擾甚至恐嚇我母親說要
    殺她娘家全家，這樣我母親無法專心工作。」等語（見九十三年五月四日言詞辯
    論筆錄），由証人之証詞可知被告確係不負家庭責任、游手好閒又有酗酒成性之
    惡習，是原告之主張應為真實。
三、按民法第一千零五十二條第二項規定：有前項以外之重大事由，難以維持婚姻者
    ，夫妻之一方得請求離婚，但其事應由夫妻之一方負責者，他方得請求離婚。此
    所謂抽象、相對、一般的離婚原因，亦即破綻主義離婚法之一到達點。而是否有
    難以維持婚姻之重大事由之判斷標準，為婚姻是否已生破綻而無回復之希望，不
    可單憑原告之標準（即原告以喪失維持婚姻意欲之主觀面加以認定），而應依客
    觀標準，及難以維持婚姻事實，是否已達處於同一境況，任何人均將喪失維持婚
    姻之意欲程度以決之，且為符合現代多元化社會之需要，使裁判婚姻之事由較富
    彈性，當婚姻破裂時，夫妻已無共同生活之實質時，即得請求離婚，但有責配偶
    無請求離婚之權利，申言之，如若自己遭致婚姻之破綻時不得以其破綻為理由，
    恣意訴請離婚。又婚姻如有難以維持之重大事由，於夫妻雙方均須負責時，應比
    較雙方之有責程度，僅責任較輕之一方，得向責任較重之他方請求離婚，如雙方
    之有責程度相同，則雙方均得請求離婚，以符公平（最高法院八十七年台上字第
    一○四八號、一三○四號、九十年度台上字第一六三九號判決參照）。經查被告
    自八十三年起就染上酗酒之惡習，不務正業，不負擔家計，在外喝酒，不醉不歸
    ，酒醉後家即在家吵鬧不休，影響原告母子及鄰居生活作息及安寧，被告年紀愈
    大，酗酒情形愈演愈烈，原告及子女對其規勸毫無作用，被告變本加厲，原告及
    子女已經不堪其擾，也對被告徹底絕望，無法再期待被告有清醒、悔過及改善的
    一天，使原告承受無法忍受之精神壓力與痛苦，而被告之長期惡習亦難期改過遷
    善，亦無任何原因能讓被告戒除惡習，努力工作，疼惜妻子，珍惜家庭，即因不
    可歸責於原告之事由，致兩造情感破裂，難以維持婚姻，是原告依民法第一千零
    五十二條第二項之規定訴請離婚，為有理由，應予准許。
四、據上論結，本件原告之訴為有理由，依民事訴訟法第三百八十五條第一項前段、
    第七十八條，判決如主文。
中　　　華　　　民　　　國　　九十三　　年　　　五　　　月　　十八  　　日
　　　　　　　　　　　　　　　　　臺灣台中地方法院家事法庭
~B法　　　官　廖穗蓁
右為正本係照原本作成
如對本判決上訴須於判決送達後二十日內向本院提出上訴狀
中　　　華　　　民　　　國　　九十三　　年　　　五　　　月　　十八　  　日
~B法院書記官
